行　政　法　院　判　決　　　　　　　　　　　　　八十七年度判字第一二○八號
　　原　　　告　甲○○
　　被　　　告　經濟部中央標準局
右當事人間因服務標章事件，原告不服行政院中華民國八十六年十二月十五日台八六
訴字第四九四二二號再訴願決定，提起行政訴訟。本院判決如左︰
　　主  文
原告之訴駁回。
　　事  實
緣原告於民國八十四年九月二十一日以「明哲及圖MICHEL」服務標章（如附圖(一)），
指定使用於商品及服務分類表第三十五類之企業買收之仲介及有關之諮詢顧問、企業
管理顧問服務申請註冊，經被告審查核准，列為審定第八五七九九號服務標章。嗣法
商．米其林企業總公司－米其林公司以系爭服務標章有違商標法第七十七條準用同法
第三十六條之規定，對之提出異議。被告以系爭服務標章圖樣上之外文MICHEL，與據
以異議之註冊第八二○五八號「MICHELIN」服務標章圖樣（如附圖(二)）之外文MICHEL
IN，字母及其排列幾近相同，僅末尾數字母有無之別，異時異地隔離觀察或連貫唱呼
，難謂無使人產生混同誤認之虞，應屬近似之服務標章，復均指定使用於企業管理顧
問之服務等同一或類似服務，有違上開規定，乃撤銷系爭第八五七九九號「明哲及圖
MICHEL」服務標章之審定，發給中台異字第八六○二六二號服務標章異議審定書。原
告不服，提起訴願、再訴願均遭駁回，遂提起本訴。茲摘兩造訴辯意旨於次：
原告起訴意旨略謂：按「二人以上於同一商品或類似商品以相同或近似之商標，各別
申請註冊時，應准最先申請者註冊。」固為商標法第三十六條前段所規定，惟其適用
應以兩商標圖樣相同或近似為前提要件，而商標是否近似，應就兩商標隔離觀察，有
無引起混同或誤認之虞以為斷，迭經鈞院著有判例。故商標在外觀、名稱或觀念上，
其主要部分之文字、圖形、記號，有足以引起一般消費者混同誤認之虞者，始屬近似
之商標。若商標在外觀、名稱、觀念或讀音上均有分別，自非近似商標。查本件審定
第八五七九九號「明哲及圖MICHEL」，係由中文「明哲」及外文「MICHEL」所組成，
而據以異議之註冊第八二○五八號「MICHELIN」商標，則單由外文「MICHELIN」所組
成，二商標無論就外觀、名稱、觀念及讀音上均分別顯然，於異時異地隔離觀察，實
難使消費者發生混同誤認之虞，自非近似之標章（鈞院八十三年判字第四二八號參照
），原處分及原決定均顯屬誤會，自應請撤銷，以維法益等語。
被告答辯意旨略謂：按「二人以上於同一或類似服務以相同或近似之服務標章，各別
申請註冊時，應准最先申請者註冊。」為商標法第七十七條準用同法第三十六條前段
所明定。而服務標章是否近似，以具有普通知識、經驗之一般消費者於消費時施以普
通之注意，有無混同誤認之虞為斷。查系爭審定第八五七九九號「明哲及圖MICHEL」
服務標章圖樣上之外文「MICHEL」與據以異議之註冊第八二○五八號「MICHELIN」服
務標章圖樣上之外文「MICHELIN」相較，起首「MICHEL」完全相同，僅字尾「IN」之
有無，異時異地隔離觀察，難謂無使消費者產生混淆誤認之虞，應屬近似之標章，復
均指定使用於企業管理顧問之服務等相同或類似之服務，而據以異議服務標章係於八
十四年二月二十二日申請註冊，早於系爭服務標章申請註冊日之八十四年九月二十一
日，自有首揭法條之適用。是本局所為之處分，並無不合等語。
    理  由
按依商標法第七十七條準用同法第三十六條前段規定，二人以上於同一服務或類似服
務以相同或近似之服務標章，各別申請註冊時，應准最先申請者註冊。而判斷服務標
章之近似與否，應就其主要部分隔離觀察有無引起混同誤認之虞以為斷，迭經本院著
有判例。又服務標章在外觀、觀念或讀音方面有一近似者，即為近似之服務標章；服
務標章圖樣上之外文字母相同、排列各異，或僅少數字母不同，而外觀相似，有混同
誤認之虞者，為外觀近似。本件被告以系爭服務標章圖樣上之外文MICHEL，與據以異
議之註冊第八二○五八號「MICHELIN」服務標章圖樣之外文MICHELIN，字母及其排列
幾近相同，僅末尾數字母有無之別，異時異地隔離觀察或連貫唱呼，難謂無使人產生
混同誤認之虞，應屬近似之服務標章，復均指定使用於企業管理顧問之服務等同一或
類似服務，有違首開規定，乃撤銷系爭第八五七九九號「明哲及圖MICHEL」服務標章
之審定。原告不服，循序提起行政訴訟，主張系爭服務標章與據以異議之服務標章。
無論就外觀、名稱、觀念及讀音均顯然有別。異時異地隔離觀察，實難認有使消費者
發生混同誤認之虞，自非近似之標章云云。惟查系爭審定第八五七九九號「明哲及圖
MICHEL」服務標章圖樣（如附圖(一)），其主要部分之一之外文MICHEL與據以異議之註
冊第八二○五八號「MICHELIN」服務標章圖樣（如附圖(二)）之外文MICHELIN，僅末尾
字母IN有無之別，外觀相似，異時異地隔離觀察，難謂無使消費者產生混同誤認之虞
。復均指定使用於企業管理顧問之服務等同一或類似服務。應屬近似之服務標章。且
系爭服務標章申請註冊日八十四年九月二十一日較據以異議服務標章申請註冊日八十
四年二月二十二日為晚，自應不准申請在後之系爭服務標章註冊，則原處分撤銷系爭
服務標章之審定，一再訴願決定遞予維持，揆諸首揭法條規定，均無違誤。至原告所
舉本院八十三年度判字第四二八號等判決係屬另案，其案情各別，不足據為原告有利
之認定。原告起訴意旨難謂有理，應予駁回。
據上論結，本件原告之訴為無理由，爰依行政訴訟法第二十六條後段，判決如主文。
中    華    民    國     八十七      年      六      月      十九       日
                    行 政 法 院 第 三 庭
                                審 判 長 評  事      陳  石  獅
                                         評  事      趙  永  康
                                         評  事      高  啟  燦
                                         評  事      蔡  進  田
                                         評  事      鄭  淑  貞
右  正  本  證  明  與  原  本  無  異
                                         法院書記官  郭  育  玎
中    華    民    國     八十七      年      六      月      二十       日
